臺灣高雄地方法院刑事判決　　　　　　　　　　　　 九十二年度訴字第一０六二號
　　公　訴　人　臺灣高雄地方法院檢察署檢察官
　　被　　　告　甲○○
右列被告因偽造文書等案件，經檢察官提起公訴（九十二年偵字第六三五八號）及移
    主  文
甲○○連續行使偽造私文書，足以生損害於公眾及他人，處有期徒刑陸月，如易科罰
金，以百元折算壹日。扣案之變造乙○○職業小型車駕駛執照上甲○○相片壹張、
臺北縣警察局北縣警交字第Ｃ00000000號舉發違反道路交通管理事件通知單
移送聯、通知聯、迴覆聯、存查聯上偽造之「乙○○」署押肆枚、內政部警政署國道
公路警察局公警局交字第Ｚ00000000號舉發違反道路交通管理事件通知單移
送聯、通知聯、迴覆聯、存查聯上偽造之「乙○○」署押肆枚，均沒收。
被訴竊盜部分無罪。
    事  實
一、甲○○明知其經法院發布通緝在案，為躲避警察及司法機關之逮捕，於民國九十
    年十月底某日，與某不詳姓名成年男子共同基於變造駕駛執照特種文書之犯意聯
    絡，先由甲○○在臺北縣新莊市輔仁大學附近，將自己之相片四張（其中三張未
    扣案）交予該男子後，再由該男子在不詳處所，以將甲○○之照片換貼在不詳方
    法取得之乙○○之職業小型車駕駛執照上之方式，變造貼有「甲○○」照片之乙
    ○○駕駛執照一張，該男子於變造完成後即將上開變造完成之駕駛執照交予甲○
    ○，並收取新臺幣（下同）五千元之代價，足以生損害於公路監理機關對駕駛執
    照管理之正確性及乙○○本人。嗣甲○○基於行使前開變造駕駛執照特種文書及
    行使偽造私文書之概括故意，連續於九十年十二月二十六日零時四十五分許，駕
    駛車牌號碼Ｖ八－八二一０號自用小客車，途經臺北縣新莊市○○路與化成路口
    ，因違規闖紅燈為警攔檢並當場舉發，甲○○為逃避警方追捕及避免繳納告發單
    據罰鍰，即於警方處理之際，出示前開變造之駕駛執照，謊報乙○○之年籍資料
    ，並在臺北縣警察局北縣警交字第Ｃ00000000號舉發違反道路交通管理
    事件通知單（下稱舉發通知單）上之收受通知聯者簽章欄內偽簽「乙○○」署押
    一次（因違規通知單為一式四聯，含通知聯、移送聯、回覆聯及存根聯，故偽造
    之署押共計四枚），表示已收到上開違規通知單之意思，復將之交予警員收執而
    行使之，足以生損害於乙○○貴及警察機關對於道路交通管理之正確性；復於九
    十一年二月九日二時十四分許，駕駛車牌號碼六Ｌ－一七００號自用小客車，行
    經國道一號南向二四七公里處，因未帶駕照、非故障停放於路肩，後方未擺設安
    全標誌為警當場舉發，亦為避免警方追捕及繳納告發單據罰鍰，向員警謊稱乙○
    ○之年籍資料，並在內政部警政署國道公路警察局公警局交字第Ｚ000000
    00號舉發違反道路交通管理事件通知單（下稱舉發通知單）上之收受通知聯者
    簽章欄內偽簽「乙○○」署押一次（因違規通知單為一式四聯，含通知聯、移送
    聯、回覆聯及存根聯，故偽造之署押共計四枚），表示其已收受該通知單之意思
    ，復將之交予警員收執而行使之，足以生損害於乙○○貴及警察機關對於道路交
    通管理之正確性。嗣因乙○○收到舉發通知單後於九十一年三月十四日提出申訴
    ，經警追查後始知悉上情，並扣得變造之乙○○職業小型車駕駛執照一張。
二、案經內政部警政署國道公路警察局移送於臺灣高雄地方法院檢察署檢察官偵查起
    訴。
    理  由
壹、有罪部分：
一、右揭事實，業據被告甲○○坦承不諱，並經被害人乙○○指訴明確，復有變造之
    駕駛執照一張，臺北縣警察局舉發違反道路交通管理事件通知單、內政部警政署
    國道公路警察局舉發違反道路交通管理事件通知單各一紙在卷可稽。又扣案之駕
    駛執照送鑑定後，認該原本與參對樣本無明顯差異，惟照片外圍之黑色框線有殘
    缺剝落痕跡，且照片上之鋼印壓痕亦較淺，應係遭掀開膠膜換貼照片再重行護貝
    之變造品，有法務部調查局中華民國九十二年十一月十四日調科貳字第０九二０
    ０四一四四八０號鑑定通知書附卷可參，該駕駛執照應屬變造特種文書無訛，是
    被告自白核與事實相符，本件事證明確，被告犯行堪以認定。
二、按職業小型車駕駛執照係表彰個人得駕駛營業用自用小客車之證書，性質上屬於
    刑法第二百十二條所指之特種文書，將他人證件上之相片撕下換貼自己之相片，
    乃不變更原有文書之本質而就文書之內容更改，係屬刑法所稱之變造特種文書之
    行為。又按上訴人在交通違規通知單移送聯「收受通知聯者簽章」欄內偽簽「林
    某」姓名，自不待依據習慣或特約，單從形式上觀察，即足以知悉係表示由林某
    名義出具領收通知聯之證明，此與事先在印妥內容之收據上偽簽他人姓名之情形
    ，無分軒輊，當然屬於刑法第二百十條所稱之私文書，原判決理由中論以準文書
    ，引用刑法第二百二十條之規定，適用法則尚有未合，最高法院八十三年臺上字
    第六六三一號著有判例在案。被告冒用「乙○○」名義於臺北縣警察局北縣警交
    字第Ｃ00000000號舉發違反道路交通管理事件通知單收受通知聯者簽章
    欄及內政部警政署國道公路警察局公警局交字第Ｚ00000000號舉發違反
    道路交通管理事件通知單收受通知聯者簽章欄上偽造「乙○○」之署押，自形式
    上予以觀察，即足以知悉係表示由「乙○○」名義對該等文件出具領收之證明或
    就其記載內容之實質真實性予以確認，參照上開判例，當然屬於刑法第二百十條
    所稱之私文書，並足生損害於乙○○之名譽及警察機關對舉發違反道路交通管理
    事件之正確性。是核被告所為，係係犯刑法第二百十六條、第二百十二條之行使
    變造特種文書罪及第二百十六條、第二百十條之行使偽造私文書罪。被告與某不
    詳姓名成年男子共同變造特種文書之行為，有犯意聯絡及行為分擔，應論以共同
    正犯。被告共同變造特種文書後進而行使，其共同變造特種文書之低度行為應為
    行使變造特種文書之高度行為所吸收。又被告偽簽『乙○○』署押於上開舉發通
    知單之行為，為偽造私文書部分行為，不另論罪；其偽造後進而行使，偽造私文
    書之低度行為亦為行使偽造私文書之高度行為所吸收。又被告二次行使變造特種
    文書及行使偽造私文書之行為，均時間緊接，所犯罪名相同，顯均係出於概括之
    犯意為之，均為連續犯，爰依刑法第五十六條之規定以一罪論。被告所犯上開連
    續行使變造特種文書罪及連續行使偽造私文書罪二罪間，有方法結果之牽連關係
    ，應從一重之連續行使偽造私文書罪處斷。爰審酌被告為規避員警舉發交通違規
    及繳納罰鍰而變造他人之駕駛執照，並於違規後持以行使並多次偽造他人名義之
    私文書，因而損害他人權益，惟念其犯後坦承犯行，足見其尚有悔意等一切情狀
    ，量處如主文所示之刑，並諭知易科罰金之折算標準。又扣案之變造乙○○職業
    小型車駕駛執照上被告照片一張，係供被告犯罪所用，亦經被告坦承為其所有，
    應依刑法第三十八條第一項第二款規定宣告沒收。至被告在警員製作之臺北縣警
    察局北縣警交字第Ｃ00000000號舉發違反道路交通管理事件通知單、內
    政部警政署國道公路警察局公警局交字第Ｚ00000000號舉發反道路交通
    管理事件上，所偽造之「乙○○」署押四枚（一式四聯複寫），分別存在於前開
    舉發通知單之通知聯、移送聯、迴覆聯上，其中之存查聯雖未扣案，惟無證據證
    明已滅失而不存在，故其上之署押仍應依刑法第二百十九條之規定，不問屬於犯
    人與否，併均宣告沒收。
貳、無罪部分：
一、移送意旨略以：被告於九十年底十月某日，在臺北縣三重市○○路與環河北路交
    岔口處，意圖為自己不法之所有，竊取乙○○停放於該地之車牌號碼七Ｌ－七九
    八號營業用小客車內之手提包（內有現金五千元及乙○○之營業用職業小型車駕
    駛執照），因認被告涉有刑法第三百二十條第一項之竊盜罪嫌云云。
二、按犯罪事實應依證據認定之，無證據不得認定其犯罪事實；不能證明被告犯罪者
    ，應諭知無罪之判決，刑事訴訟法第一百五十四條第二項、第三百零一條第一項
    分別定有明文。次按而所謂認定犯罪事實之證據，係指足以認定被告確有犯罪行
    為之積極證據而言，如未發現相當證據，或證據不足以證明，自不能以推測或擬
    制之方法，以為裁判基礎；另告訴人之告訴，係以使被告受刑事訴追為目的，是
    其陳述是否與事實相符，仍應調查其他事實以資審認，始得為不利被告之認定；
    又刑事訴訟法第一百六十一條第一項規定，檢察官就被告犯罪事實，應負舉證責
    任，並指出證明之方法，對於其所訴之被告犯罪事實，應負提出證據及說服之實
    質舉證責任，倘所提出之證據，不足為被告有罪之積極證明，或其闡明之證明方
    法，無從說服法官以形成被告有罪之心證，基於無罪推定之原則，自應為被告無
    罪判決之諭知，最高法院二十九年上字三一０五號、五十二年台上字一三００號
    及九十二年台上字一二八號著有判例可資參照。
三、本件公訴意旨認被告甲○○涉犯竊盜罪嫌，無非以被害人乙○○之指訴及變造之
    駕照一張資為論據。訊據被告甲○○堅決否認竊盜犯行，辯稱：駕照是渠看報紙
    廣告打電話去問，即以五千元之代價，在臺北縣新莊市輔仁大學附近向一名姓名
    、年籍不詳之『陳先生』所購買而得，渠並無竊取該手提包等語。經查：被害人
    雖指訴其手提包遭竊，然其並未目睹其手提包失竊之過程，亦不知行為人為何人
    ，故其指訴僅得顯示其手提包失竊之事實，並無法證明該手提包為被告所竊；另
    變造之駕照一張，亦僅能證明其上貼有被告之照片，無從證明係為被告所竊得，
    即不得遽以被害人之指訴及變造之駕照一張，為被告涉有竊盜犯行之不利證據。
    綜上所述，公訴人所舉之證據不足以證明被告犯罪，此外，本院復查無其他積極
    證據證明被告確有公訴人所指之竊盜犯行，揆諸首揭法條及判例意旨，不能證明
    被告犯罪，依法應諭知無罪之判決。
、移送併辦意旨另以：被告於九十二年十月上旬，在臺北縣新莊市輔仁大學旁，以
    五千元之代價，並交付其照片與綽號王先生之姓名、年籍不詳男子，由王先生換
    貼甲○○之照片，用以偽造張元譯之駕照二張及行照一張。嗣於九十二年十月十
    四日經警於臺北市○○○路○段高架橋下臨檢時，持上開偽造之證件交付員警查
    驗其身分俾以行使之，因認被告此部分所為，與前揭起訴判決有罪部分，有連續
    犯之裁判上一罪關係云云。經查：被告於本院審理時雖自承有此部分之犯行，然
    其九十一年間曾於臺灣桃園監獄及臺灣高雄第二監獄執行，有臺灣高等法院被告
    全國前按紀錄表一份在卷可佐，參以被告九十年間購買變造駕照之動機係因通緝
    中逃避員警追捕及告發，而其九十二年間購買之動機係因開車需要，兩者動機顯
    不相同，且併案部分之時間（九十二年年十月上旬），距離上開起訴判決有罪部
    分之時間（九十年年十月底），已距離二年有餘，足見被告前揭併案部之行為，
    難認與上開起訴判決有罪部分，有何連續犯之裁判上一罪關係，且此部分既未據
    起訴，應退由檢察官另為適法之處理，附此敘明。
據上論斷，應依刑事訴訟法第二百九十九條第一項前段、第三百零一條第一項，刑法
第五十六條、第二百十條、第二百十二條、第二百十六條、第五十五條、第二百十九
條、第三十八條第一項第二款，罰金罰鍰提高標準條例第二條，判決如主文。
本案經檢察官丙○○到庭執行職務。
中      華      民      國      九十三    年      七      月    二十一  日
                                臺灣高雄地方法院刑事第五庭
                                    審判長法  官  李政庭
                                          法  官  蘇雅慧
                                          法  官  何秀燕
右正本證明與原本無異。
如不服本判決，應於判決送達後十日內，向本院提出上訴狀。
                                          書記官  顏平國
中    華    民    國      九十三      年      七    月      二十一      日
